【裁判字號】    89,自,168
【裁判日期】    891108
【裁判案由】    詐欺
【裁判全文】
台灣士林地方法院刑事判決                          八十九年度自字第一六八號
    自  訴  人  維鼎股份有限公司
    自訴代表人  甲○○
    自訴代理人  毛英富律師
    被      告  乙○○
右列被告因詐欺案件，經自訴人提起自訴，本院判決如左：
    主  文
乙○○無罪。
    理  由
一、自訴意旨略以：被告乙○○為捷邦電腦股份有限公司（以下簡稱捷邦公司）之負
    責人，於民國八十八年四月起至同年七月間以捷邦公司名義向自訴人公司訂購電
    腦連接器等零件，八十八年四月份貨款為十二萬五千六百十三元，經被告以捷邦
    公司為發票人，簽發八十八年十月三十一日到期之同額支票乙紙以為支付貨款，
    五月份貨款為三十萬五千零四十元，被告僅交付面額五萬三千六百四十元支票乙
    紙，七月份貨款為十二萬零二百六十元，被告尚未交付支票，總計貨款為五十五
    萬零九百十三元。嗣自訴人均已依約送貨完畢，惟該公司所簽發之貨款支票屆期
    提示卻遭退票，屢經催討均未置理，被告亦避不見面，因認被告涉有詐欺之罪嫌
    。
二、按犯罪事實應依證據認定之，無證據不得推定其犯罪事實。又不能證明被告犯罪
    者，應諭知無罪之判決，刑事訴訟法第一百五十四條、第三百零一條第一項分別
    定有明文。又事實之認定，應憑證據，如未能發現相當證據，或證據不足以證明
    ，自不能以推測或擬制之方法，以為裁判基礎（最高法院四十年台上字第八六號
    判例參照）。再自訴人之自訴，本以使被告受刑事訴追為目的，故其陳述是否與
    事實相符，自應調查其他證據，以資審認，苟其所為攻擊之詞，尚有瑕疵，則在
    此瑕疵未予究明以前，即不能遽採為斷罪之基礎。另刑法第三百三十九條第一項
    詐欺罪之成立，以意圖為自己或第三人不法之所有，以詐術使人將本人或第三人
    之物交付為要件，若行為人所用方法，不能認為詐術，亦不致使人陷於錯誤，則
    不得遽以該罪相繩。（最高法院四十六年台上字第二六○號判例）。至於債務人
    於債之關係成立後，如有未依債之本旨履行民事債務之情形，在一般社會經驗上
    可能之原因甚多，縱令是出於惡意不為履行，苟無足以證明其在債之關係發生時
    ，自始即具有不法所有意圖之積極證據，亦僅能令負民事之遲延給付責任，依刑
    事訴訟法第一百五十四條之規定，尚不得據此債信違反之客觀事態，而推定債務
    人原有詐欺取財或詐欺得利之犯意。
三、訊據被告乙○○固不否認捷邦公司曾向自訴人公司訂購上開電腦連接器等零件，
    目前尚未支付貨款之事實，惟堅詞否認涉有前揭自訴人所述之詐欺犯行，辯稱：
    (一)瀚瑞科技股份有限公司（以下簡稱瀚瑞公司）是投資捷邦公司百分之二十之股
    份，為捷邦公司之最大股東，伊是瀚瑞公司派駐捷邦公司之法人代表；當時伊於
    八十八年四月前在瀚瑞公司擔任總經理，嗣因個人事務較多，於同年四月間請辭
    瀚瑞公司總經理職務。遲至八十八年七月三十一日，瀚瑞公司解除伊在捷邦公司
    之法人代表資格。本件跳票時間為十月三十一日，支票是捷邦公司用來支付維鼎
    公司貨款，是由會計小姐以公司名義所開立，不是伊開立的；伊沒有為詐欺行為
    。(二)捷邦公司於十月三十一日開始跳票，因伊被解除法人代表職務後，無人處理
    收取廠商應收貨款，所以捷邦公司現金週轉發生問題而跳票；嗣伊約於十一月二
    十六日曾去向客戶收取貨款，但客戶認為伊之法人代表資格喪失，不讓伊收取貨
    款。客戶也發存證信函給捷邦公司，請他們正式派法人代表後，再向他們收取貨
    款；等語。經查：當時是捷邦公司人員向自訴人訂貨，而非被告直接向自訴人訂
    貨，而自訴人所送貨物亦係由捷邦公司簽收，非由被告取走等情，業經自訴代理
    人毛英富律師到庭陳明無訛，並有對帳單、送貨單及統一發票數紙在卷可按。又
    自訴代理人亦已陳明：因被告是公司負責人且所開貨款支票除捷邦公司之印章外
    ，亦蓋有被告印章，始對被告提出自訴等情無訛，足見本件係捷邦公司向自訴人
    公司訂貨，而非被告直接向自訴人公司訂貨，自訴人係因被告為公司登記負責人
    ，始對被告提起自訴，苟無其他積極證據足資佐證，已難認被告有何施用詐術之
    行為。另被告乙○○已請辭瀚瑞公司總經理職務，嗣經瀚瑞公司解除捷邦公司法
    人代表職務，亦有竹北郵局第五四五號存證信函在卷可參；且「貴公司前董事長
    乙○○先生於民國八十八年十一月二十六日在深圳與本公司核對帳目無誤，因本
    公司對羅先生法人資格存疑，故未能直接與羅先生達成付款事宜。：：：為顧及
    雙方商譽及誠信原則，請貴公司儘快選派法人代表洽商。」等語，此有彭介誠寄
    交捷邦公司董事會之存證信函乙紙在卷可佐，而自訴代理人亦稱其事後始瞭解被
    告已解除董事長職務等語，足見被告所辯上情，應非虛詞，是被告於八十八年七
    月三十一日起既非捷邦公司之負責人，則捷邦公司所簽發之支票事後未兌現及未
    付貨款乙事，已不能歸責於被告，況捷邦公司前曾多次與自訴人公司購買零件，
    均有按期支付貨款，倘無其他積極證據可佐，實難遽以推測或擬制之方法，認定
    被告自始有不法所有之詐欺故意。參以自訴代表人於本院審理時已陳明其因被告
    仍為捷邦公司之登記負責人，始提起本件自訴，然被告係因其解除捷邦公司董事
    長職務後，該公司遲未另派董事長，始一直由其掛名乙節，業經被告供明無誤，
    且被告目前已與自訴人達成民事和解，自訴人亦無意再追究此事，業經自訴代表
    人陳明在卷，益證被告未涉有自訴人所指述之詐欺犯行。綜上所述，被告所辯上
    情應堪採信，本件純屬民事糾紛，而與刑責無涉，自訴人所舉證據尚不足證明被
    告犯罪，自不得以推測或擬制方法，認定被告有何施用詐術行為及不法所有之詐
    欺故意。此外，本院復查無其他積極證據足資證明被告涉有本件詐欺犯行，不能
    證明被告犯罪，自應為被告無罪之諭知。
四、被告經合法傳喚無正當理由而不到庭，爰依刑事訴訟法第三百零六條規定，不待
    其陳述而逕行判決，併此敘明。
據上論斷，應依刑事訴訟法第三百四十三條、第三百零一條第一項、第三百零六條，
判決如主文。
中      華      民      國    八十九    年    十一    月      八        日
                                    台灣士林地方法院刑事第一庭
                                        法  官  陳  章  榮
右正本證明與原本無異。
如不服本判決，應於判決送達後十日內，向本院提出上訴狀。
                                        書記官  劉  提  幸
中      華      民      國    八十九    年    十一    月     十六       日


司法院資訊處製作；財團法人民間司法改革基金會備份。
